臺灣臺中地方法院民事判決　九十三年度訴字第一六六五號
　　原　　　告　敬業保全股份有限公司
　　法定代理人　丙○○
　　訴訟代理人　甲○○
　　被　　　告　丁○○
　　　　　　　　戊○○
　　　　　　　　乙○○
右當事人間請求損害賠償事件，本院於民國九十三年十二月七日言詞辯論終結，判決
如左：
    主      文
被告丁○○應給付原告新臺幣伍拾肆萬零捌佰玖拾貳元，及自民國九十三年十一月十
八日起至清償日止，按週年利率百分之五計算之利息。
原告其餘之訴駁回。
訴訟費用由被告丁○○負擔百分之八十八，餘由原告負擔。
本判決第一項原告勝訴部分，於原告以新台幣壹拾捌萬元為被告丁○○供擔保後，得
為假執行。但被告丁○○如以新台幣伍拾肆萬零捌佰玖拾貳元，為原告預供擔保後，
得免為假執行。
原告其餘假執行之聲請駁回。
    事實及理由
壹、原告主張：一、被告丁○○自民國（下同）九十一年五月二十一日起受僱於原告
    ，擔任坐落台中縣太平市○○路三三七巷二弄一之一五號「新平華廈第五期－甜
    蜜蜜大樓」總幹事之職務。被告丁○○並邀同被告戊○○、乙○○為連帶保證人
    ，承諾被告丁○○，如有品行不端，假職務之便，造成公司權益受損失時，願負
    連帶責任。二、詎被告丁○○於九十三年五月間，利用職務之便侵占挪用應支付
    廠商款項、社區住戶繳交之管理費等合計共新台幣（下同）三十四萬零八百九十
    二元。而依兩造之員工同意書第六條約定，被告丁○○假職務之便，謀取非分利
    益或挪用公款致原告權益遭受損害，應賠償十倍薪資，而被告丁○○每月薪資為
    二萬七千元，其另應賠償原告二十七萬元，故被告丁○○合計應賠償原告六十一
    萬零八百九十二元。而被告戊○○、乙○○為被告丁○○之連帶保證人，故應負
    連帶清償責任。三、對被告抗辯之陳述：（一）被告丁○○於九十三年三月間首
    次挪用公款，原告於五月間即曾以存證信函通知被告三人，並無未依民法第七百
    五十六條之五規定通知被告之情事。（二）被告丁○○固於九十二年八月二十九
    日經法院判處有期徒刑七月，但丁○○於九十一年五月十五日即任職於原告公司
    ，原告自無違反保全法第十之一條第五款之規定。四、為此，依侵權行為、系爭
    合約約定懲罰性違約金及人事保證契約之法律關係，請求被告連帶給付前開金額
    及其法定利息等語。並聲明：（一）被告應連帶給付原告六十一萬零八百九十二
    元，及自九十三年十一月十八日起至清償日止，按週年利率百分之五計算之利息
    。（二）願供擔保，請准宣告假執行。（三）訴訟費用由被告連帶負擔。
貳、被告方面
一、被告丁○○以：（一）其於原告公司任職時有投保員工誠實保險，原告應先向保
    險公司請求保險金。（二）原告請求被告給付違約金部分，賠償金額過高，請依
    民法第二百五十二條之規定予以酌減等語，資為抗辯。並聲明：（一）駁回原告
    之訴及假執行之聲請。（二）訴訟費用由原告負擔。（三）如受不利之判決，請
    准供擔保免為假執行。
二、被告戊○○、乙○○則以：（一）原告於九十三年三月間，即曾發現被告丁○○
    第一次挪用公款，但並未依民法第七百五十六條之五規定通知被告，致於九十三
    年五月間，再度發生本件事故，被告丁○○於三個月間發生二次挪用公款事件，
    原告選任或監督亦有疏懈，則依民法第七百五十六條之六規定，亦得減輕保證人
    之賠償金額或免除之。（二）被告丁○○前因業務侵占遭本院判處有期徒刑，依
    保全法第十之一條第五款之規定，不得擔任保全人員，原告仍予聘用，其聘僱行
    為係違反法律強制或禁止規定而無效，從而被告戊○○、乙○○之保證契約亦無
    效。（三）被告丁○○目前任職於駿華公寓大廈管理維護股份有限公司，有還款
    能力，原告未依法定程序先向被告丁○○求償，其請求即無理由。（四）人事保
    證之保證人，以僱用人不能依他項方法受賠償者為限，而原告以其投保員工誠實
    保證保險之保險金即可填補其損失，況被告丁○○目前任職於駿華公寓大廈管理
    維護股份有限公司，有還款能力，且原告復未證明有不能受償之情形，即向被告
    戊○○、乙○○求償，與法自有未合。（五）原告請求違約金部分過高，請依民
    法第二百五十二條之規定予以酌減等語，資為抗辯。並均聲明：（一）駁回原告
    之訴及假執行之聲請。（二）訴訟費用由原告負擔。（三）如受不利之判決，請
    准供擔保免為假執行。
參、兩造不爭之事實：
一、被告丁○○自九十一年五月二十一日起受僱於原告，擔任坐落台中縣太平市○○
    路三三七巷二弄一之一五號「新平華廈第五期－甜蜜蜜大樓」總幹事之職務。被
    告丁○○並邀同被告戊○○、乙○○為連帶保證人，承諾被告丁○○，如有品行
    不端，假職務之便，造成公司權益受損失時，願負連帶責任。
二、兩造並於員工同意書第六條約定，被告丁○○若假職務之便，謀取非分利益或挪
    用公款致原告權益遭受損害，被告等應賠償應領之全部薪資及十倍薪資之懲罰性
    違約金。
三、被告丁○○於九十三年三月間即侵占挪用應繳回原告之款項共十四萬四千元。
四、被告丁○○每月薪資為二萬七千元，其於九十三年當年可得報酬總額為三十二萬
    四千元。
五、被告丁○○前因業務侵占遭本院判處有期徒刑，依保全法第十之一條第五款之規
    定，不得擔任保全人員，原告仍予聘用。
六、被告丁○○確挪用原告所有之款項共三十四萬零八百九十二元（見本院九十三年
    十一月十八日言詞辯論筆錄）。
肆、得心證之理由：
一、查前開兩造不爭之事實，既為兩造所不爭，並有原告提出之總幹事任職同意書影
    本、切結書、收費證明單影本、支票影本、修繕單影本、國內匯款回條影本、轉
    帳傳票影本、免用統一發票收據影本、送貨單影本、證明單影本、管理費收繳通
    知單影本、收據影本、催繳電費通知單影本、員工任職保證書影本等為證，自堪
    信為真實。
二、按因故意或過失，不法侵害他人之權利者，負損害賠償責任；應負損害賠償責任
    者，除法律另有規定或契約另有訂定外，應回復他方損害發生前之原狀，民法第
    一百八十四條第一項前段、第二百十三條第一項亦分別定有明文。查被告丁○○
    既挪用原告所有之款項共三十四萬零八百九十二元，則原告依侵權行為之法律關
    係，訴請被告丁○○賠償三十四萬零八百九十二元及自九十三年十一月十八日起
    至清償日止，按週年利率百分之五計算之法定遲延利息部分，為有理由，應予准
    許。
三、次按違約金，除當事人另有訂定外，視為因不履行而生損害之賠償總額。其約定
    如債務人不於適當時期或不依適當方法履行債務時，即須支付違約金者，債權人
    除得請求履行債務外，違約金視為因不於適當時期或不依適當方法履行債務所生
    損害之賠償總額，民法第二百五十條第二項著有規定。而違約金如屬懲罰性質者
    ，債務人不履行債務時，債權人除得請求債務人給付此違約金外，尚得請求履行
    或不履行之損害賠償。另按約定之違約金額過高者，法院得減至相當之數額，民
    法第二百五十二條亦有明文；但當事人約定之違約金是否過高，須依一般客觀事
    實，社會經濟狀況，當事人所受損害情形及債務人如能依約履行時，債權人可享
    受之一切利益為衡量標準，而債務人已為一部履行者，亦得比照債權人所受利益
    減少其數額，倘違約金係屬損害賠償總額預定之性質者，尤應衡酌債權人實際上
    所受之積極損害及消極損害，以決定其約定之違約金是否過高（最高法院八十八
    年度台上字第一九六八號判決參照）。查兩造於員工同意書第六條約定，被告丁○○若假職務之便，謀取非分利益或挪用公款致原告權益遭受損害，被告丁○○
    應賠償應領之全部薪資及十倍薪資之懲罰性違約金，且被告丁○○每月薪資為二
    萬七千元，均如前述，則原告依前開約定，請求被告丁○○賠償懲罰性違約金二
    十七萬元，自屬有據。但原告除遭被告丁○○挪用三十四萬零八百九十二元外，
    別無其他財產上損害（見本院九十三年十二月七日言詞辯論筆錄），則斟酌原告
    所受之損害、被告尚未返還分文與社會經濟等狀況，因認原告請求被告丁○○賠
    償懲罰性違約金二十萬元為適當；超過部分之請求，則不應准許。
四、復按稱人事保證者，謂當事人約定，一方於他方之受僱人將來因職務上之行為而
    應對他方為損害賠償時，由其代負賠償責任之契約，民法第七百五十六條之一定
    有明文。而人事保證之保證人，以僱用人不能依他項方法受賠償者為限，負其責
    任，民法第七百五十六條之二第一項定有明文；且前開「不能依他項方法受賠償
    」事實之存在，應由僱用人負主張及舉證之責任。又前開第七百五十六條之二第
    一項規定，屬強制規定，違反者，其約定無效（民法第七十二條參照）；若預先
    拋棄，亦無效（同法第七百五十六條之九準用第七百三十九條之一參照）。同理
    ，其僱用人與保證人約定為連帶保證者，於連帶責任之部分為無效；亦即，於人
    事保證應無成立連帶保證之餘地（人事保證得以連帶保證形態為之，係民法第七
    百五十六條之二第一項修正前之見解，目前應無適用餘地）。則原告依連帶保證
    法律關係請求被告戊○○、乙○○連帶賠償已有未合，況原告迄未就「不能依他
    項方法受賠償」之事實負舉證責任，則原告逕依連帶保證契約或人事保證契約之
    法律關係請求被告戊○○、乙○○給付，自無理由，不應准許。
五、綜上所述，原告分別依侵權行為、系爭合約約定懲罰性違約金之法律關係，請求
    被告丁○○賠償三十四萬零八百九十二元、懲罰性違約金二十萬元合計五十四萬
    零八百九十二元，及自九十三年十一月十八日起至清償日止，按週年利率百分之
    五計算之利息部分，為有理由，應予准許；其餘部分之請求，則無理由，不應准
    許，應予駁回。
六、本件原告勝訴部分，原告及被告丁○○均陳明願供擔保，聲請准予宣告假執行及
    免為假執行之宣告，經核無不符，爰均酌定相當之擔保金額准許併宣告之。至原
    告敗訴部分，其假執行之聲請，亦失所附麗，應予駁回，併此敘明。
伍、本件事證已臻明確，兩造所為之其他主張，陳述並所提之證據，經審酌後，認均
    與本件之結論無礙，不再一一論述，併予敘明。
陸、據上論結：本件原告之訴，為一部有理由，一部無理由，爰依民事訴訟法第八十
    五條第一項但書、第七十九條、第三百九十條第二項、第三百九十條第二項、第
    三項，判決如主文。
中　　　華　　　民　　　國　　　九十三　　年　　十二　  月　　二十一　　日
~B臺灣臺中地方法院民事第三庭
~B    法　官　陳卿和
一、右為正本係照原本作成。
二、如不服本判決，應於判決送達後二十日內，向本院提出上訴狀。（須按他造當事
    人之人數附繕本）。
三、提起上訴，應以上訴狀表明(一)對於第一審判決不服之程度，及應如何廢棄或變更
    之聲明，(二)上訴理由（民事訴訟法第四百四十一條第一項第三款、第四款），提
    出於第一審法院。
四、民事向第二審法院上訴，應依民事訴訟法第七十七條之十六、第七十七條之十三
    之規定，預納裁判費，本件上訴人提起上訴，自應依法繳納上訴裁判費，關於上
    訴裁判費計算式為新台幣十萬元以下部分為一千五百元、逾十萬元至一百萬元部
    分為每萬元一百六十五元、逾一百萬元至一千萬元部分為每萬元一百四十八點五
    元，逾一千萬元至一億元部分為每萬元一百三十二元（其畸零之數不滿萬元，以
    萬元計算）。
中　　　華　　　民　　　國　　　九十三　　年　　十二　　月　　二十一　　日
~B法院書記官　紀俊源
